【裁判字號】    90,易,624
【裁判日期】    900426
【裁判案由】    就業服務法等
【裁判全文】
臺灣臺北地方法院刑事判決                            九十年度易字第六二四號
    公  訴  人  臺灣臺北地方法院檢察署檢察官
    被      告  甲○○
右列被告因違反就業服務法案件，經檢察官聲請簡易判決處刑（八十九年度偵字第一
七六四一號），本院認不宜以簡易判決處刑，改依通常程序審理判決如左：
    主  文
甲○○無罪。
    理  由
一、公訴意旨略以：被告甲○○基於概括之犯意，自民國八十九年七月二十五日起，
    連續在台北市○○區○○街二段二十四號「香港匯豐燒腊快餐店」，未經許可，
    以月薪新台幣四萬元不等之代價，聘僱他人所申請聘僱之澳門地區人民關錫爭、
    甘正波二人在上址從事燒腊、打雜等工作。嗣於同年八月三日上午十時四十分許
    ，在上址為警查獲。因認被告所為違反違反香港澳門關係條例第十三條第一項，
    就業服務法第五十三條第三款之規定，應依同法第五十八條第一項之罪處斷云云
    。
二、按犯罪事實應依證據認定之，無證據不得推定其犯罪事實，又不能證明被告犯罪
    者，應諭知無罪之判決，刑事訴訟法第一百五十四條、第三百零一條第一項分別
    定有明文。又事實之認定，應憑證據，如未能發現相當證據，或證據不足以證明
    ，自不能以推測或擬制之方法，為裁判基礎（最高法院四十年台上字第八六號判
    例參照）；且認定犯罪事實所憑之證據，雖不以直接證據為限，間接證據亦包括
    在內，然而無論直接證據或間接證據，其為訴訟上之證明，須於通常一般之人均
    不致有所懷疑，而得確信其為真實之程度者，始得據為有罪之認定，倘其證明尚
    未達到此一程度，而有合理之懷疑存在而無從使事實審法院得有罪之確信時，即
    應由法院為諭知被告無罪之判決（最高法院七十六年台上字第四九八六號判例參
    照）。
三、本件公訴人認被告甲○○涉犯就業服務法第五十八條第一項前段罪行，無非係認
    被告於警、偵訊中坦承不諱，核與證人即澳門地區人民關錫爭、甘正波於警訊證
    述之情節大致相符，且有台北市政府警察局刑事警察大隊檢查紀錄表、行政院勞
    工委員會函、潤財企業有限公司（下稱潤財公司）執照影本等在卷可稽，資為論
    據。訊據被告坦承澳門地區人民關錫爭、甘正波均為其擔任負責人之潤財公司向
    行政院勞工委員會申請聘僱來台擔任潤財公司門市服務人員，然實際上在「香港
    匯豐燒腊快餐店」從事燒臘、打雜等工作，而為警查獲之事實。
四、經查：
（一）澳門地區人民關錫爭、甘正波均係位於台北市南港區○○○路三十巷一號一樓
      之潤財公司向行政院勞工委員會申請聘僱來台擔任服務員工作，經取得聘僱許
      可之澳門地區人民，其聘僱許可期間分別自八十九年七月十日起至九十年七月
      三十日止，及自八十九年七月二十一日起至九十年七月三十日止，此觀諸卷附
      行政院勞工委員會八十九年七月五日台八十九勞職外字第○三一三五六○號、
      八十九年七月二十五日台八十九勞職外字第○三三九三八一號函及僑務委員會
      華僑證照服務室出具之「華僑身分證明」各一件自明（見偵查卷第十六、十七
      、十九、二十頁）。
（二）被告擔任潤財公司負責人一節，除據被告迭於偵查及本院供承在卷，且有卷附
      經濟部公司執照及台北市政府營利事業登記證影本可稽（見偵查卷第四十五、
      四十六頁）。而被告經營「香港匯豐燒腊快餐店」之地點位於台北市○○區○
      ○街二段二十四號一樓，復係由被告以潤財公司之名義與出租人陳維橋簽訂租
      賃契約，有房屋租賃契約書一份足堪認定（見偵查卷第四十七頁）。足徵被告
      於本院審理中所供述：「（問：潤財企業有限公司是否經營？）我自八十四年
      開始經營到去年十二月間因虧本而結束營業，營業地點在（台北市○○○○路
      ，我擔任負責人一職。（問：香港燒臘快餐店的經費來源？）從潤財企業有限
      公司提供，燒臘店是公司旗下的另一營業部門，而關（錫爭）、甘（正波）二
      人的工作是我基於公司負責人的身分指派他們到快餐店從事打雜等工作，薪水
      自潤財公司支付，他們二人還未拿到薪水就被查獲」等語一節（見本院九十年
      四月十二日審判筆錄），應非子虛。揆此，關錫爭、甘正波在上址實際上從事
      之燒臘、打雜等工作，固屬聘僱許可以外之工作內容，然查關錫爭、甘正波來
      台後，並未與「香港匯豐燒腊快餐店」另行成立僱傭契約，故理論上仍應認渠
      等二人係受潤財公司之指揮及監督，蓋以「香港匯豐燒腊快餐店」不具法人資
      格，僅屬潤財公司旗下之營業部門之一，故渠等從事受聘僱許可以外工作，應
      評價係受雇主潤財公司之指示。公訴人認被告未經許可聘僱他人所申請之澳門
      地區人民在台工作一節，顯未考量潤財公司與「香港匯豐燒腊快餐店」間之隸
      屬關係。潤財公司指派所聘僱之澳門地區人民在「香港匯豐燒腊快餐店」，從
      事聘僱許可以外之工作一節，雖違反就業服務法第五十三條第四款規定，然在
      罪刑法定主義之基本原則，至多僅能依同法第六十二條第一項規定科以行政罰
      鍰，尚不得以刑責相繩。此外，復查無其他積極證據足認被告確有公訴人所指
      未經許可聘僱關錫爭、甘正波二人之情事，不能證明被告犯罪，自應諭知無罪
      之判決。
五、至潤財公司登記所營業務項目為：「一、日常百貨、文具用品、古玩藝品；珠寶
    首飾、成衣服飾、皮箱、寢具用品、食品罐頭及家庭電器之買賣。二、陶瓷器皿
    、燈飾、禮品、鐘錶、化妝品、布料、廚具、鞋類及玩具（賭博性、色情性及玩
    具槍除外）之買賣。三、一般之進出口貿易業務（許可業除外）。四、前各項產
    品之國內外代理及進出口貿易業務。」並不包括經營餐飲店之業務，被告為潤財
    公司負責人，對於此點應知之甚稔，此部分潤財公司實際經營公司登記範圍以外
    業務之所為，違反公司法第十五條第一項規定，對負責人應論以同法第十五條第
    三項之罪，此部分因未經檢察官起訴，本院無從審理，宜由檢察官另為妥適之處
    理。
六、本件雖經檢察官聲請簡易判決處刑，惟既有刑事訴訟法第四百五十一條第四項但
    書第三款所定應為無罪判決諭知之情形，本院自應依刑事訴訟法第四百五十二條
    規定，改依通常程序審理，併此敘明。
據上論斷，應依刑事訴訟法第四百五十二條、第三百零一第一項，判決如主文。
本案經檢察官黃美嘉到庭執行職務
中    華    民    國      九十        年      四      月      二十六    日
                                      臺灣臺北地方法院刑事第六庭
                                          法  官  吳  秋  宏
右正本證明與原本無異。
如不服本判決，應於判決送達後十日內，向本院提出上訴狀。
                                          書記官  林  碧  華
中    華    民    國      九十        年      四      月    二十六    日


司法院資訊處製作；財團法人民間司法改革基金會備份。
